【裁判字號】    94,交附民,5
【裁判日期】    950613
【裁判案由】    損害賠償
【裁判全文】
臺灣澎湖地方法院刑事附帶民事訴訟判決  94年度交附民字第5號
    附民原告    乙○○○
    訴訟代理人  許文贊律師
    附民被告    保證責任澎湖縣第一信用合作社
    法定代理人  甲○○
    訴訟代理人  丁○○
                黃淑芬   律師
                王進勝   律師
                黃馨儀   律師
    附民被告    丙○○
上列被告因94年度交易字第11號過失傷害案件，經原告提起附帶
民事訴訟，本院於中華民國95年5月30日辯論終結，判決如下：
    主  文
被告應連帶給付原告新臺幣伍拾伍萬柒仟柒佰伍拾肆元，及自民
國九十四年十月二十日起至清償日止，按週年利率百分之五計算
之利息。
原告其餘之訴駁回。
本判決原告勝訴部分，於原告以新臺幣拾捌萬伍仟元為被告供擔
保後，得假執行。但被告如於執行標的物拍定、變賣或物之交付
前，以新臺幣伍拾伍萬柒仟柒佰伍拾肆元為原告供擔保，或將上
開金額提存後，得免為假執行。
原告其餘假執行之聲請駁回。
    事實及理由
甲、兩造爭執要旨：
一、原告起訴主張：被告丙○○原係被告保證責任澎湖縣第一信
    用合作社（下稱澎湖一信）所僱用之司機，被告丙○○於民
    國94年3月30日上午10時許，駕駛被告澎湖一信所有之車牌
    號碼WX－5391號自小客車，沿澎湖縣馬公市○○路由東往西
    行方向行駛，途經同路段與永泰街之無號誌交叉路口，欲左
    轉駛入永泰街時，明知車輛行駛至交叉路口，轉彎車應讓直
    行車先行，並應注意車前狀況，隨時採取必要之安全措施，
    且依當時天候雖係陰雨、路面潮濕，但無障礙物，視線良好
    ，並無不能注意之情形，竟疏未注意，猶以時速十公里之速
    度貿然左轉，致撞及正騎乘車牌號碼ZAD－545號輕型機車、
    沿新生路由西往東方向行駛之原告乙○○○，原告隨即人、
    車倒地，因而受有頭部外傷、腦挫傷、蛛網膜下腔出血、顏
    面撕裂傷4處、併右眶上神經損傷及左顏面神經損傷、上唇
    左側撕裂傷併左上顎牙齒斷裂3顆、左側肱骨骨折併橈神經
    損傷、左肩鈍挫傷併臂叢神經損傷等傷害，為此依侵權行為
    之法律關係，請求被告等連帶負損害賠償責任。又原告應此
    車禍所受損害計有：勞動能力減損新台幣（下同）90萬4347
    元、醫療費用43萬3067元、交通費用51882元、醫療器材費
    用17310元、慰撫金100萬元，總計240萬零6606元，原告訴
    請被告等連帶賠償上開金額及法定遲延利息，並陳明願供擔
    保請准宣告假執行。
二、被告丙○○、澎湖一信則以：本件車禍發生當時，被告丙○
    ○係駕車前往辦理健保卡，並非執行職務，故被告澎湖一信
    自無須負僱用人之連帶責任；又本件車禍發生，乃因原告未
    注意車前狀況，自行撞上被告丙○○所駕駛之自小客車，被
    告丙○○並無任何故意、過失可言。另就原告所請求之賠償
    範圍而言，原告所受傷勢並未達到勞動能力終身減損之程度
    ，且退休年齡應計算至勞動基準法所規定之55歲，而非60歲
    ；醫療費用方面，超等病房費用、牙齒治療費用，皆無必要
    性；此外，原告之夫陪同原告前往台灣之交通費用、醫療器
    材費用、健康食品費用等皆無必要性，原告所請求之慰撫金
    亦過高。末按，原告住院期間，被告曾給付36000元，原告
    另向保險人富邦產物保險公司請領強制汽車責任保險金
    706872 元，均請求扣除之云云資為抗辯。
乙、得心證之理由：
一、按附帶民事訴訟之判決，應以刑事訴訟判決認定之事實為據
    ，刑事訴訟法第500條前段定有明文。本件被告丙○○原係
    被告澎湖一信所僱用之司機，被告丙○○於民國94年3 月30
    日上午10時許，駕駛被告澎湖一信所有之車牌號碼WX－5391
    號自小客車，沿澎湖縣馬公市○○路由東往西行方向行駛，
    途經同路段與永泰街之無號誌交叉路口，欲左轉駛入永泰街
    時，因疏未注意車前狀況貿然左轉，致撞及正騎乘車牌號碼
    ZAD －545號輕型機車、沿新生路由西往東方向行駛之原告
    乙○○○，原告隨即人、車倒地，因而受有頭部外傷、腦挫
    傷、蛛網膜下腔出血、顏面撕裂傷4處、併右眶上神經損傷
    及左顏面神經損傷、上唇左側撕裂傷併左上顎牙齒斷裂3顆
    、左側肱骨骨折併橈神經損傷、左肩鈍挫傷併臂叢神經損傷
    等傷害腫等傷害等情，業據本院94年度交易字第11號刑事訴
    訟判決認定在案，則本件民事求償部分，自應以此為判斷之
    基礎。
二、又按，因故意或過失，不法侵害他人權利者，負損害賠償責
    任；受僱人因執行職務不法侵害他人權利者，由僱用人與行
    為人連帶負損害賠償責任；又不法侵害他人身體或健康者，
    對於被害人因此減少勞動能力或增加生活上之需要時，負損
    害賠償責任；不法侵害他人身體、健康、名譽、自由、信用
    、隱私、貞操，或不法侵害其他人格法益而情節重大者，被
    害人雖非財產上之損害，亦得請求賠償相當之金額，民法第
    184條第1項前段、第188 條第1項前段、第193條第1項、第
    195條第1項分別定有明文。被告等雖辯稱本件車禍發生當時
    ，被告丙○○係駕車前往辦理健保卡，並非執行職務云云，
    然民法第188條第1項所謂受僱人因執行職務不法侵害他人之
    權利，不僅指受僱人因執行其所受命令，或委託之職務自體
    ，或執行該職務所必要之行為，而不法侵害他人之權利者而
    言，即受僱人之行為，在客觀上足認為與其執行職務有關，
    而不法侵害他人之權利者，就令其為自己利益所為亦應包括
    在內（最高法院42年台上字第1224號判例參照）。查本件被
    告丙○○係被告澎湖一信之受僱人，被告丙○○平日以駕車
    為業，肇事當時又係在正常上班時間內駕駛雇主即被告澎湖
    一信所有之自小客車，故自客觀上已足認定被告丙○○之駕
    車行為與其執行職務有關，縱另此次其係為私務而駕車，依
    前開判例說明，亦應認其係執行職務，而應由被告澎湖一信
    與其連帶負損害賠償責任，被告等此點所辯，尚不足採。準
    此，根據前述刑事判決認定之事實，原告訴請被告等連帶賠
    償，即非無據。茲就被原告所受損害數額審酌如下：
(1)醫療費用部分：原告乙○○○因本件車禍就醫所支出之醫療費
  用共計43萬3067元，業據其提出國軍澎湖醫院收據、台中榮民
  總醫院門診醫療費用收據、台北榮民總醫院門診醫療費用明細
  收據、長庚紀念醫院醫療費用收據等多紙為證。被告雖辯稱醫
  療費用中之超等病房費用、牙齒治療費用，皆無必要性云云，
  然觀諸國軍澎湖醫院所提出之診斷證明書以及本院向該院函查
  之結果，原告左手臂及左肩部分所受之傷勢，已經構成「勞工
  保險殘廢給付標準表」障害項目第83項「一上肢三大關節中，
  有二大關節喪失機能者」之第7等級殘廢程度，且原告所受傷
  勢預期無法完成復原，又原告因該次車禍造成口腔、顏面部遭
  受重大傷害，牙齒斷裂、齒槽骨破損、顏面骨喪失，故所進行
  一連串之口腔復健手術與本次車禍有絕對關係，有該院95 年2
  月23日醫親字第0950000249號函在卷可佐。足證原告所受傷勢
  嚴重，所支付之超等病房費用、牙齒治療費用等皆為醫療目的
  所必須支出者，故原告此部分請求，為有理由，應予准許。
(2)喪失勞動能力部分：本件原告因此車禍左手臂及左肩部分所受
  之傷勢，已經構成「勞工保險殘廢給付標準表」障害項目第83
  項「一上肢三大關節中，有二大關節喪失機能者」之第7等級
  殘廢程度，已如前所述，依勞工保險條例第53條附表所載殘廢
  等級所製作之「各殘廢等級喪失或減少勞動能力比率表」之記
  載，原告喪失勞動能力程度已達69.21%。原告雖係家庭主婦，
  然其平日所操持之家務仍可以金錢評價，且我國民法既明文規
  定對於被害人喪失或減少勞動能力者，應負損害賠償責任，顯
  然不以被害人原先並無職業或實質收入而影響其所失利益之損
  害賠償請求權，是家庭主婦自應比照僱用女傭或管理人之情形
  ，准予賠償其喪失或減少勞動能力之損害，故原告請求以現行
  每人每月最低工資15840元計算原告之勞力減損至勞工應退休
  年齡60歲，應屬有理。查原告係民國42年4月20日生，有卷附
  之診斷書可證，其於事故發生時（94年3月30日）係51歲又10
  個月，算至其滿60歲，尚有8又1/6年勞動年數，原告僅請求8
  年之勞動能力減損，自應准許。依此，原告減少勞動能力之損
  害額，依霍夫曼式計算法扣除年息百分之5計算現在給付勞動
  損害總額，8年共計損失90萬4350元（計算式為
  15840*12*6.874342*69.21%=904350，元以下4捨5入），原告
  此部分請求，應為有理。
(3)醫療器材、機票費用部分：原告就其購買之各項醫療用品費用
  共計17310元，業據其提出多紙收據為證，而依前述國軍澎湖
  醫院回函所載，原告所購買之乳膠床墊、膠布、電熱毯等多項
  醫療用品，皆屬必須購買之物品，復參諸原告所受傷勢頗為嚴
  重，故原告之後所購買之低周波電療器，亦應認為必要，故原
  告請求此部分費用，自應許之。又原告主張因此事件以致其需
  由其夫陪同搭乘飛機來往馬公、高雄、台北等地，此部份所支
  出之交通費用共計51882元，有機票收據在卷可查，經核此部
  分之費用皆為治療原告傷勢所必須支出者，且因原告傷勢嚴重
  ，由家人親屬賠償同前往亦有必要性，故原告請求此部份費用
  自應准許。
(4)慰撫金部分：本院審酌原告因此次車禍不僅造成生理上、心理
  上重大創傷，且在生活自理上亦產生諸多不便，並考量兩造之
  經濟狀況、職業收入等一切情狀，認上訴人應賠償被上訴人40
  萬元之慰撫金為妥適。
  以上損害總額合計為180萬6609元（計算式：
      433067+904350+17310+51882+400000=0000000）
三、又按損害之發生或擴大，被害人與有過失者，法院得減輕賠
    償金額，或免除之，民法第217條第1項定有明文。爰斟酌兩
    造就本件車禍過失情節之輕重，本院認應減輕被告10分之3
    之賠償責任，依此計算，原告得請求被告等連帶賠償之之金
    額為126萬4626元（計算式：0000000X70%=0000000）。另被
    告辯稱原告住院期間曾給付原告36000元，並未提出任何收
    據以資證明，自難遽予採信。
四、末按，保險人依強制汽車責任保險法給付之保險金，視為加
    害人或被保險人損害賠償金額之一部分，加害人或被保險人
    受賠償請求時，得扣除之；又特別補償基金對受害人或其繼
    承人為補償者，視為加害人或汽車所有人損害賠償金額之一
    部分；又特別補償基金於補償範圍內，得直接向加害人或汽
    車所有人求償，強制汽車責任保險法第30條、同法第39條第
    1項、第2項分別定有明文，是以若強制汽車責任保險人、特
    別補償基金已為補償，在補償之範圍內，被害人或其繼承人
    對加害人之損害賠償請求權，應已移轉於保險人，被害人或
    其繼承人即不可請求，否則即有雙重得利之情形。查本件原
    告於本件車禍後，已向保險公司領取70萬6872元之汽車強制
    責任險保險金，業據原告於審理期日時所陳明，堪信為實，
    是以此部分金額，應自原告所請求之賠償金額中剔除，故原
    告所得請求之金額為55萬7754元（計算式：
    0000000-000000=557754 ）。
五、綜上所述，原告請求被告等連帶賠償55萬7754元，及自起訴
    狀繕本送達被告翌日即94年10月20日起至清償日止，按週年
    利率百分之5計算之利息，為有理由，原告逾此範圍之請求
    ，則屬無據，為無理由，應予駁回。
六、兩造均陳明願供擔保，聲請宣告或免為假執行，就原告勝訴
    部分，經核均無不合，爰分別依其等聲請酌定相當擔保金額
    予以准許。原告其餘假執行之聲請，因訴之駁回而失所依據
    ，不予准許。
丙：據上論結，本件原告之訴為一部有理由、一部無理由，依刑
    事訴訟法第502條第1項、第2項、第491條第10款，民事訴訟
    法第390條第2項、第392條第2項，判決如主文。
中    華    民    國    95    年    6     月    13    日
                  刑事庭 審判長 法  官  管安露
                                法  官  李宛玲
                                法  官  陳順輝
以上正本證明與原本無異。
對於本判決如不服，非對刑事判決上訴時不得上訴，並應於送達
後10日內，向本院提出上訴狀（須附繕本）。
中    華    民    國    95    年    6    月    13    日
                                書記官  楊依靚


司法院資訊處製作；財團法人民間司法改革基金會備份。
